【裁判字號】    99,交抗,1805
【裁判日期】    990917
【裁判案由】    違反道路交通管理處罰條例
【裁判全文】
臺灣高等法院交通事件裁定            99年度交抗字第1805號
抗  告  人
即受處分人  甲○○
上列抗告人因違反道路交通管理處罰條例案件，不服臺灣板橋地
方法院，中華民國99年6月30日所為裁定（99年度交聲字第1049
號），提起抗告，本院裁定如下：
    主  文
抗告駁回。
    理  由
一、原處分機關（交通部公路總局臺北區監理所板橋監理站）處
    分意旨略以：抗告人即受處分人（下稱受處分人）甲○○駕
    駛車牌號碼SDU-336號輕型機車，於民國98年4月18日22時47
    分許，在臺北縣中和市○○路139巷內為警攔查，測得呼氣
    酒精濃度為每公升0.33毫克（mg/l），而有機車駕駛人酒精
    濃度超過規定標準（每公升0.25毫克以上，未滿每公升0.4
    毫克）之違規行為，違反道路交通管理處罰條例第35條第1
    項第1款規定，經臺北縣政府警察局中和第二分局錦和派出
    所執勤警員當場掣單舉發，原處分機關乃依前揭規定及道路
    交通管理處罰條例第24條第1項第2款、違反道路交通管理事
    件統一裁罰基準表之規定，裁處受處分人罰鍰新臺幣（下同
    ）22,500元，並吊扣駕駛執照12個月及施以道路交通安全講
    習。
二、原裁定意旨略以：受處分人於前揭時、地駕駛上開輕型機車
    ，有「汽車駕駛人酒精濃度超過規定標準（0.25-0.4）」之
    違規行為明確，原處分機關所為上開裁罰並無不當，裁定駁
    回受處分人之異議等語。
三、抗告意旨略以：伊當晚在家喝完酒後，正要走路外出購物，
    並未騎車，剛好路過伊住處1樓樓梯出入口之他人報廢機車
    旁時，員警即上前查問有無喝酒，伊答稱有，員警即對伊實
    施酒測，惟伊當時並未喝酒騎車，當無所稱駕駛人酒精濃度
    超過規定標準之違規行為。又伊自98年事發當日起至99年5
    月間，未曾收受紅單、照片，且當時亦未聽聞警員告知須到
    案聽候裁決一事云云。
四、經查：
(一)受處分人於上揭時地，因駕駛上開輕型機車有「汽車駕駛人
    酒精濃度超過規定標準（0.25-0.4）」之違規事實，為警當
    場攔停掣單舉發後，經原處分機關以受處分人違反道路交通
    管理處罰條例第35條第1項第1款之規定，裁處罰鍰22,500元
    及吊扣駕駛執照12個月，並依同條例第24條第1項第2款規定
    ，施以道路交通安全講習等情，有交通部公路總局臺北區監
    理所板橋監理站99年4月21日以板監裁字第裁41-C00000000
    號違反道路交通管理事件裁決書在卷可稽。
(二)受處分人於原審訊問時自承其確於於98年4月18日22時47分
    許，在臺北縣中和市○○路139巷內接受呼氣酒精濃度測試
    ，並測得酒精濃度超過規定標準一情不諱（原審卷第22頁）
    。又證人即舉發本件交通違規之員警鄭盛宇於原審供證：當
    日伊係執行防搶防竊巡邏，該晚伊從連城路加油站加完油後
    ，沿連城路經過該路139巷對面路段時，看見1台機車從連城
    路對向車道也就是連城路139巷騎出來，在看到該巷口右側
    有酒測攔檢哨後，立刻迴轉回139巷，伊看到後立即騎車追
    過去將該車攔下，其間在10秒以內，當時有路燈照明、視線
    清楚，且該機車始終在伊視線範圍。伊將該車攔下後，有聞
    到受處分人講話有酒味，便呼叫同事過來進行酒測，受處分
    人一開始沒有配合，後表示確有酒後騎車一事，但快到家了
    ，希望不要開單，還說該機車不要了，伊之後有告知受處分
    人應到案處所及日期等語明確，並有手繪現場圖1份附卷可
    稽（原審卷第14、20、21頁）。衡情而論，證人鄭盛宇於案
    發當時係臺北縣政府警察局中和第二分局錦和派出所員警，
    於本件案發當時係職司執行防搶防竊巡邏，於執行勤務中偶
    然發覺受處分人有前開違規情事，依一般情理，苟非當場目
    擊違規或犯罪行為，否則不會任意盤查民眾，是鄭盛宇供證
    受處分人當時有「汽車駕駛人酒精濃度超過規定標準（0.25
    -0.4）」一節應屬可信。至本件雖無員警執勤全程錄影帶或
    照片以供佐證，惟道路交通管理處罰條例第七條之二規定既
    容許員警得以當場所見事實攔停舉發或逕行舉發，即係立法
    者考量交通違規事件發生往往係在瞬間或係由交通勤務警察
    執行勤務時，恰巧目睹之違規情事，事實上不便立刻以攝影
    、錄影器材取證之情形所在多有，且該等違規事實由人之感
    官即可充分判定，非必以科學儀器始能偵測得知（相對於此
    ，超速、或酒醉駕車等人之感官不當然即可判定之違規行為
    ，則規定於同條第一項第六款需科學儀器採證始能逕行舉發
    ），為達其維護交通秩序、安全之行政目的，故特別立法賦
    予勤務警察得當機處分之權限。且舉發員警於司法審查之訴
    訟程序上立於證人之地位而證述其當時親身目擊及見聞之交
    通違規行為經過，亦屬於法定證據方法之一之人證證述，於
    法亦不有違，至於舉發員警立於證人之地位所為之證述是否
    可採，此乃交通法庭依經驗及論理法則判斷其證明力為何而
    得否採擇之心證層次，斷不可以舉發員警作為證人之所述，
    因不可能反於其先前所為舉發而認均不可採，而全盤否定其
    立於證人地位所為之陳述。是員警之舉發事實，於原審訊問
    中既已居於證人之地位，具結陳述其所親身目擊及見聞本件
    受處分人於駕駛上開輕型機車行經前開路段有「汽車駕駛人
    酒精濃度超過規定標準（0.25-0.4）」之違規事實，另有於
    受處分人在場尚未離去之際，告知應到案時間及處所等情，
    並無明顯之錯誤，自堪採為認定受處分人交通違規之憑據。
(三)另受處分人辯以：其自98年事發當日起至99年5月間，未曾
    收受紅單、照片，當時亦未聽聞警員告知須到案聽候裁決一
    事云云。惟按道路交通管理處罰條例第90條第1項規定，違
    反本條例之行為，自行為成立之日起；行為有連續或繼續之
    狀態者，自行為終了之日起，逾3個月不得舉發。又行政罰
    之裁處權，因3年期間之經過而消滅。前項期間，自違反行
    政法上義務之行為終了時起算。但行為之結果發生在後者，
    自該結果發生時起算，行政罰法第27條第1項、第2項亦定有
    明文。查本件違規時間為98年4月18日，當日經員警當場攔
    停掣單舉發後，受處分人在場尚未離去之際，本件交通違規
    之員警鄭盛宇有告知騎應到案時間及處所，並於舉發通知單
    上記明事由與告知事項等情，業據證人鄭盛宇供證已如前述
    ，依違反道路交通管理事件統一裁罰基準及處理細則第11條
    第1項第1款規定之拒絕簽章者，記明其事由，視為已收受等
    ，受處分人既已拒絕簽章，員警記明其事由與告知事項而生
    擬制送達之效力，並無逾3個月舉發之情事。又本件原處分
    機關即交通部公路總局臺北區監理所板橋監理站係於99年4
    月21日，裁處受處分人罰鍰22,500元，並吊扣駕駛執照12個
    月及施以道路交通安全講習，亦有違反道路交通管理事件裁
    決書在卷可稽（原審卷第5頁），足見原處分機關的行政罰
    裁處權並未罹3年之消滅時效，其所為處分當然有效。是以
    ，受處分人上揭所辯，亦不足採。
五、綜上所述，受處分人於前揭時、地騎乘上開輕型機車有「汽
    車駕駛人酒精濃度超過規定標準（0.25-0.4）」之交通違規
    事實，洵堪認定。原處分機關依道路交通管理處罰條例第35
    條第1項第1款、第24條第1項第2款之規定，就受處分人前揭
    違規行為，裁處罰鍰22,500元，並吊扣駕駛執照12個月及施
    以道路交通安全講習，於法並無不合，原審基此裁定駁回其
    異議，並無不當。受處分人執持前詞，提起抗告，為無理由
    ，應予駁回。
據上論結，應依刑事訴訟法第412條，裁定如主文。
中    華    民    國    99    年    9     月    17    日
                  刑事第二十一庭審判長法  官  蔡聰明
                                      法  官  趙文
                                      法  官  楊力進
以上正本證明與原本無異。
不得再抗告。
                                      書記官  彭威翔
中    華    民    國    99    年    9     月    17    日

司法院資訊處製作；財團法人民間司法改革基金會備份。
